最高法院刑事判決　　　　　　　　　 111年度台上字第4510號
上　訴　人　游嘉豪




上列上訴人因違反毒品危害防制條例案件，不服臺灣高等法院中
華民國111年6月28日第二審判決（111 年度上訴字第1170號，起
訴案號：臺灣桃園地方檢察署110年度偵字第10414、20310、217
51號），提起上訴，本院判決如下：
    主  文
上訴駁回。
    理  由
一、按刑事訴訟法第377 條規定，上訴於第三審法院，非以判決
    違背法令為理由，不得為之。是提起第三審上訴，應以原判
    決違背法令為理由，係屬法定要件。如果上訴理由書狀並未
    依據卷內訴訟資料，具體指摘原判決不適用何種法則或如何
    適用不當，或所指摘原判決違法情事，顯與法律規定得為第
    三審上訴理由之違法情形，不相適合時，均應認其上訴為違
    背法律上之程式，予以駁回。本件經原審審理結果，認上訴
    人游嘉豪有其事實欄所載之犯行明確，因而維持第一審論處
    上訴人犯民國109年1月15日修正公布、同年7 月15日生效施
    行前（下稱修正前）之毒品危害防制條例第4條第3項之販賣
    第三級毒品罪刑，及諭知相關沒收、追徵之判決，駁回上訴
    人在第二審之上訴。已載敘其調查證據之結果及憑以認定各
    該犯罪事實之心證理由，核其所為之論斷，俱有卷內資料可
    資覆按，從形式上觀察，原判決並無足以影響其判決結果之
    違法情形存在。
二、上訴意旨略以：上訴人本件犯行係因積欠證人郜憲一債務，
    迫於無奈下所為，原判決未審酌上訴人未從中拿取不法利益
    及家中祖母有賴上訴人扶養等情，而未依刑法第59條規定減
    輕其刑，並維持第一審之量刑，有量刑不當之違誤。
三、關於刑之量定，事實審法院本有依個案具體情節裁量之權限
    ，倘科刑時係以行為人之責任為基礎，並審酌刑法第57條各
    款所列情狀，而其所量之刑，倘未逾越法律所規定之範圍（
    即裁量權行使之外部性界限），亦無違反比例、公平及罪刑
    相當原則者（即裁量權行使之內部性界限），即不得任意指
    為違法。又刑法第59條之酌量減輕其刑，必須犯罪另有特殊
    之原因與環境，在客觀上足以引起一般同情，認為即使予以
    宣告法定最低度刑期尤嫌過重者，始有其適用。此所謂法定
    最低度刑，固包括法定最低本刑；惟遇有其他法定減輕之事
    由者，則應係指適用其他法定減輕事由減輕後之最低度刑而
    言。倘被告別有其他法定減輕事由者，應先適用法定減輕事
    由減輕其刑後，猶認其犯罪之情狀顯可憫恕，即使科以該減
    輕後之最低度刑仍嫌過重者，始得適用刑法第59條規定酌量
    減輕其刑。此項犯罪情狀是否顯可憫恕而酌量減輕其刑之認
    定，同屬事實審法院得依職權自由裁量之事項，自非許當事
    人逕憑己意，指稱法院未酌減其刑，即有判決不適用法則之
    違法。本件原判決就上訴人及其原審辯護人於原審主張應適
    用刑法第59條規定酌減其刑，如何不足採乙節，理由內已說
    明：上訴人販賣之愷他命高達200 克，約定價金達新臺幣23
    萬元，數量非微，且危害他人身心健康、影響社會治安，犯
    罪情節並非輕微，難認有何足以引起一般同情之情形，且所
    犯販賣第三級毒品罪，經依修正前之毒品危害防制條例第17
    條第2 項規定減輕其刑後，其宣告刑下限為有期徒刑3年6月
    ，亦無何情堪憫恕、情輕法重之情等旨（見原判決第3 頁）
    。已說明無適用刑法第59條規定之餘地。核此乃原審裁量職
    權之適法行使範圍，既無濫用裁量，亦無理由不備之情形，
    自不容任意指為違法。另就量刑部分，其理由欄復敘明：第
    一審量處有期徒刑3年6月，已說明係審酌上訴人為抵償債務
    而販賣毒品，暨其販賣毒品之價格、數量、犯罪手段、犯後
    坦承犯行，及其智識程度、生活狀況等一切情狀。因認其認
    事用法均無不合，量刑亦稱妥適等旨（見原判決第4 頁）。
    並已依刑法第57條各款情狀斟酌記述，兼顧相關有利與不利
    之科刑資料，客觀上未逾越處斷刑之外部性界限，亦未與罪
    刑相當原則扞格，俱難認有何濫用刑罰其裁量權限或違反內
    部性界限之違法，自不得任意指為違法。上訴意旨執原審未
    審酌上訴人並無拿取不法利益及祖母有賴其扶養等情，指摘
    原判決未依刑法第59條規定減輕其刑，因而駁回其第二審之
    上訴，有量刑不當之違誤云云，係就原審量刑裁量職權之適
    法行使，任持己意指為審酌未盡而有量刑不當之違誤，難認
    是合法之上訴第三審理由。
四、以上及其餘上訴意旨，並未依據卷內訴訟資料具體指摘原判
    決有何違背法令之情形，核係置原判決所為明白論斷於不顧
    ，就事實審法院量刑裁量之合法行使，徒以自己說詞，任意
    指為違法，俱難認已符合首揭法定之上訴要件，應認上訴人
    之上訴為違背法律上之程式，予以駁回。又本件上訴為不合
    法，本院應從程序上駁回其上訴，則其請求本院審酌其家中
    祖母賴其扶養等情，依刑法第59條規定減輕其刑乙節，本院
    自無從審酌，併此敘明。
據上論結，應依刑事訴訟法第395條前段，判決如主文。
中    華    民    國   111    年    10    月    6     日
                  刑事第二庭審判長法  官  林  勤  純  
                                  法  官  王  梅  英  
                                  法  官  李  釱  任  
                                  法  官  黃  斯  偉  
                                  法  官  吳  秋  宏  
本件正本證明與原本無異
                                  書記官
中    華    民    國   111    年    10    月    11    日